【裁判字號】    99,訴,233
【裁判日期】    991001
【裁判案由】    搶奪等
【裁判全文】
臺灣士林地方法院刑事判決               99年度訴字第233號
公  訴  人  臺灣士林地方法院檢察署檢察官
被      告  丙○○
上列被告因搶奪等案件，經檢察官提起公訴（99年度偵字第1101
2 號），被告於本院準備程序中就被訴之事實為有罪之陳述，經
合議庭裁定改由受命法官獨任依簡式審判程序審理並判決如下：
    主  文
丙○○犯竊盜罪，累犯，處有期徒刑伍月，扣案之機車鑰匙壹支
沒收；又犯搶奪罪，累犯，處有期徒刑拾月。應執行有期徒刑壹
年貳月，扣案之機車鑰匙壹支沒收。
    事  實
一、丙○○前因施用第一級、第二級毒品而違反毒品危害防制條
    例之案件，經臺灣板橋地方法院92年度訴字第2609號判決分
    別判處有期徒刑7 月、4 月，應執行有期徒刑10月，上訴後
    經臺灣高等法院93年度上訴字第1123號判決駁回上訴而確定
    ；又因連續犯搶奪、竊盜罪，經臺灣板橋地方法院93年度訴
    字第313 號判決分別判處有期徒刑2 年7 月、1 年，應執行
    有期徒刑3 年6 月，上訴後經臺灣高等法院93年度上訴字第
    1071號判決駁回上訴，竊盜罪因而確定，搶奪罪另提上訴，
    經最高法院93年台上字第3823號判決駁回上訴而確定；又因
    妨害兵役治罪條例案件，經臺灣板橋地方法院93年度簡字第
    2278號判決判處有期徒刑3 月確定；上開案件經臺灣板橋地
    方法院以93年度聲字第1794號裁定定應執行有期徒刑4 年5
    月確定，復經臺灣板橋地方法院96年度聲減字第2172號裁定
    ，就施用第一級毒品、第二級毒品、竊盜、妨害兵役罪，分
    別減刑為有期徒刑3 月15日、2 月、6 月、1 月15日，並與
    未減刑之搶奪罪合併定應執行刑為有期徒刑3 年6 月確定；
    於93年7 月22日入監執行，97年11月27日縮短刑期假釋出監
    付保護管束，98年4 月2 日保護管束期滿，執行完畢。
二、丙○○於99年8 月10日凌晨5 時30分許，在臺北縣五股鄉○
    ○路○ 段139 巷2 弄2 號前，見乙○○所有車牌號碼NGG-83
    6 號重型機車1 輛停放在該處，因無交通工具返回臺北市○
    ○區○○路居住處，竟意圖為自己不法之所有，以所有機車
    鑰匙1 支發動該機車，得手後，騎乘回臺北市○○區○○路
    143 號3 樓之16居住處，供己代步之用。另於同年8 月11日
    晚間23時35分許，騎乘該竊得機車，行經臺北市○○區○○
    街2 段298 號前，因無錢花用，竟意圖為自己不法之所有，
    見甲○○左手拿著深咖啡色皮包、乘坐友人機車後座，行經
    該處，認為有機可趁，即騎乘機車靠近甲○○左後方，以右
    手強拉甲○○皮包（內有錢包2 個合計現金約新臺幣1000元
    、甲○○健保卡1 張、駕照1 張、國泰世華銀行金融卡1 張
    、國泰世華銀行信用卡1 張、花旗銀行信用卡1 張、車牌號
    碼NN G-161號重型機車行照1 張、識別證1 張、會員卡2 張
    、三星牌手機1 支、swatch手錶1 支等物），搶奪得手後加
    速逃逸，嗣將林利娟皮包內之現金取出花用，皮包內三星牌
    手機則放在不知情友人吳偉欽位於台北市○○區○○街1段
    349 巷3 弄5 號3 樓居住處茶几上，皮包內其餘物品則放在
    丙○○上開居住處，竊得之機車則停放在上開居住處前。嗣
    經甲○○報警處理，經警調閱監視錄影而循線查獲。
二、案經臺北市政府警察局北投分局報告臺灣士林地方法院檢察
    署檢察官偵查起訴。
    理  由
一、本件被告丙○○所犯非死刑、無期徒刑、最輕本刑為3 年以
    上有期徒刑之罪，或高等法院管轄第一審之案件，被告經訊
    問後為認罪之答辯，經告以簡式審判程序之旨，並聽取檢察
    官及被告之意見後，本院合議庭裁定改由受命法官獨任依簡
    式審判程序進行審理，是本件之證據調查，依刑事訴訟法第
    273 條之2 規定，不受同法第159 條第1 項、第161 條之2
    、第161 條之3 、第163 條之1 及第164 條至第170 條規定
    之限制，合先敘明。
二、前揭犯罪事實業據被告丙○○於警訊( 見99年度偵字第1101
    2 號卷【下稱偵字卷】第6-12頁) 、偵訊( 偵字卷第61-62
    頁、第110-111 頁) 、本院訊問( 99年度聲羈字第296 號卷
    第3-6 頁、本院99年度訴字第233 號卷【下稱本院卷】第30
    -32 頁、第46-50 頁）坦承不諱，核與證人乙○○( 見偵字
    卷第18-19 頁) 、甲○○( 見偵字卷第13-17 頁、第120-12
    1 頁) 、吳偉欽（偵字卷第20-22 頁) 之證述內容相符，並
    有臺北市政府警察局北投分局永明派出所陳報單、受理各類
    案件紀錄表、搜索扣押筆錄、自願受搜索同意書、扣押物品
    目錄表、贓物認領保管單、臺北市政府警察局車輛尋獲電腦
    輸入單、臺北縣政府警察局車輛協尋電腦輸入單、贓物認領
    保管單、失車案件基本資料詳細畫面報表、車輛詳細資料表
    （偵字卷第26、29-31 、33、34-35 、36、37-41 頁）在卷
    可按，復有監視器拍攝被告犯搶奪犯行前騎乘機車及穿著衣
    物之畫面翻拍照片( 偵字卷第42-45 頁）附卷可稽、被告竊
    取機車所用之鑰匙1 支、犯搶奪犯行所著衣物1 件、長褲1
    件、安全帽1 頂扣案可證，是被告之任意性自白顯與事實相
    符而堪採信。本件事證明確，被告犯行堪以認定，應依法論
    科。
二、核被告丙○○所為，係犯刑法第320 條第1 項之竊盜罪及第
    325 條第1 項之搶奪罪。被告所犯上開二罪，犯意各別，罪
    名互異，應予分論併罰。又被告有犯罪事實欄所載前科執行
    情形，此有臺灣高等法院被告前案紀錄表在卷可按，其於有
    期徒刑執行完畢後，5 年內故意再犯本件有期徒刑以上之二
    罪，均為累犯，應各依刑法第47條第1 項之規定加重其刑。
    爰審酌被告丙○○正值青壯，不思循合法正當途徑賺取財物
    ，竟因缺錢花用，隨機行竊、行搶，嚴重危害社會治安，實
    屬可議，惟念及其犯後坦承犯行，已知悔悟，暨其生活狀況
    、品行、素行、智識程度、犯罪所生之危害、犯罪所得財物
    價值等一切情狀，分別量處如主文所示之刑，並定其應執行
    刑。另公訴人具體求處被告應執行有期徒刑2 年6 月，固非
    無見，惟本院斟酌前開事項，認公訴人所求刑度尚嫌過重，
    附此敘明。另扣案鑰匙1 支，為被告所有，且為被告犯本案
    竊盜犯行所用之物，業據被告供承在卷，爰依刑法第38條第
    1 項第2 款之規定，宣告沒收之。至扣案之被告所有衣服、
    褲子各1 件、安全帽1 頂，雖係被告犯搶奪犯行時穿戴之衣
    物帽子，然並非供其犯搶奪犯行所用之物，爰不予宣告沒收
    ，併此敘明。
三、另公訴人以被告丙○○曾有竊盜、搶奪前科，猶不知端行，
    復為本件犯行，顯有犯罪之習慣，請求諭知強制工作，以資
    矯治等語。按保安處分係針對受處分人將來之危險性所為之
    處置，以達教化、治療之目的，為刑罰之補充制度。我國現
    行刑法採刑罰與保安處分雙軌制，係在維持行為責任之刑罰
    原則下，為協助行為人再社會化之功能，以及改善行為人潛
    在之危險性格，期能達成根治犯罪原因、預防犯罪之特別目
    的。是保安處分中之強制工作，旨在對嚴重職業性犯罪及欠
    缺正確工作觀念或無正常工作因而犯罪者，強制其從事勞動
    ，學習一技之長及正確之謀生觀念，使其日後重返社會，能
    適應社會生活。竊盜犯贓物犯保安處分條例第3 條第1 項規
    定18歲以上之「竊盜犯」、贓物犯，有犯罪之習慣者，得於
    刑之執行前，令入勞動場所強制工作；刑法第90條第1 項規
    定有犯罪之習慣或因遊蕩或懶惰成習而犯罪者，於刑之執行
    前，令入勞動場所，強制工作；均係本於保安處分應受比例
    原則之規範，使保安處分之宣告，與行為人所為行為之嚴重
    性、行為人所表現之危險性及對於行為人未來行為之期待性
    相當之意旨而制定，而由法院視行為人之危險性格，決定應
    否令入勞動處所強制工作，以達預防之目的( 最高法院95年
    度台上字第4615號判決意旨參照) 。查被告丙○○於本案竊
    盜、搶奪犯行前所為前揭犯罪事實欄所載之連續搶奪、竊盜
    犯行，均係於92年間，期間無另涉財產犯罪犯行經法院判處
    有期徒刑，此有臺灣板橋地方法院93年度訴字第313 號判決
    書及臺灣高等法院被告前案紀錄表在卷可按。又被告為本案
    竊盜及搶奪犯行，距97年11月27日假釋出獄亦隔1 年8 月之
    久，犯後復坦承犯行，頗具悔意。是依卷內現存事證尚難即
    認被告有犯罪之習慣或有何因遊蕩或懶惰成習而為本件犯行
    之情事。是依比例原則，綜合被告所表現之危險性及對其未
    來之期待性等情以觀，本院認宣告如主文所示之刑，已足以
    完全評價及論處其犯罪行為，尚無對被告施以強制工作保安
    處分之必要，附此敘明。
據上論斷，應依刑事訴訟法第273 條之1 第1 項、第284 條之1
、第299 條第1 項前段，刑法第320 條第1 項、第325 條第1 項
、第47條第1 項、第51條第5 款、第38條第1 項第2 款、第3 項
，刑法施行法第1 條之1 ，判決如主文。
本案經檢察官曾勁元到庭執行職務。
中    華    民    國    99    年    10    月    1     日
                  刑事第四庭法  官  楊秀枝
以上正本證明與原本無異
如不服本判決，應於收受送達後10日內向本院提出上訴書狀，其
未敘述上訴理由者，應於上訴期間屆滿後20日內向本院補提理由
書狀（均須按他造當事人之人數附繕本）。
                            書記官  劉易柔
中    華    民    國    99    年    10    月    1     日
附錄本案論罪科刑法條全文：
刑法第320條
意圖為自己或第三人不法之所有，而竊取他人之動產者，為竊盜
罪，處5 年以下有期徒刑、拘役或 5 百元以下罰金。
意圖為自己或第三人不法之利益，而竊佔他人之不動產者，依前
項之規定處斷。
前二項之未遂犯罰之。
刑法第325條
意圖為自己或第三人不法之所有，而搶奪他人之動產者，處6 月
以上5 年以下有期徒刑。
因而致人於死者，處無期徒刑或7 年以上有期徒刑，致重傷者，
處3年以上10年以下有期徒刑。
第1項之未遂犯罰之。

司法院資訊處製作；財團法人民間司法改革基金會備份。
